【裁判字號】    97,台上,1041
【裁判日期】    970313
【裁判案由】    違反藥事法
【裁判全文】
最高法院刑事判決            九十七年度台上字第一○四一號
上  訴  人  台灣高等法院高雄分院檢察署檢察官
被      告  甲○○
上列上訴人因被告違反藥事法案件，不服台灣高等法院高雄分院
中華民國九十六年十月十八日第二審更審判決（九十六年度重上
更(三)字第四五號，起訴案號：台灣屏東地方法院檢察署八十九年
度偵字第二九四號），提起上訴，本院判決如下：
    主  文
上訴駁回。
    理  由
按刑事訴訟法第三百七十七條規定，上訴於第三審法院，非以判
決違背法令為理由，不得為之。是提起第三審上訴，應以原判決
違背法令為理由，係屬法定要件。如果上訴理由書狀並未依據卷
內訴訟資料，具體指摘原判決不適用何種法則或如何適用不當，
或所指摘原判決違法情事，顯與法律規定得為第三審上訴理由之
違法情形，不相適合時，均應認其上訴為違背法律上之程式，予
以駁回。本件檢察官上訴意旨略稱：(一)、被告甲○○於警詢時陳
稱：「我於（民國）八十七年七月二十六日下午十三時接到張秋
愛打電話給我的 BBC，我就知道是她在找我，……後來張秋愛要
我幫她帶小孩（一個多月大），她想睡覺，於是我就帶著她的孩
子及牛奶粉到潮州鎮○○里○○路五十五號，打（牌）到下午四
時三十分，因小孩哭鬧我就帶小孩回到潮州鎮○○里○○路二十
五巷七號發現張秋愛在二樓臥室床上躺著，我摸她身體已略僵硬
且……」等語。然卷附現場照片顯示：有一嬰兒平靜躺臥死者張
秋愛之屍體旁邊，並無被告所稱哭鬧不安之情形，則被告辯稱代
張秋愛照顧甫出生年僅一個多月之稚嬰，而將其帶往人牌聲音吵
雜之麻將賭博場之說法，顯與常理違背，被告是否藉此製造不在
場證據？亦饒有探究之餘地。又相驗案件調查報告表係載明：「
現場遺留注射針筒一支及不明藥物一瓶（已使用過）」，但被告
在警詢陳稱：「（現場）我沒有發現什麼東西」，則其明知現場
遺留「注射針筒」及「不明藥物」等，竟謂現場未發現任何物品
？動機安在？原審法院並未詳細調查，即遽行判決，自有調查未
盡之違法。(二)、法務部法醫研究所鑑定書載明：「肆、病理學檢
查結果：１、解剖結果外觀並無重大發現而於顯微鏡下可見肝臟
病變及尿液可見解毒鎮痛劑Aminophenazone血液中酒精濃度高達
0.460％（W\V），此一結果顯示死者可能因長期使用Aminophena
zone加上酒精之作用造成死亡」。原判決就此病理學檢查結果之
判斷，並無片紙隻字述及，顯有疏漏。況張秋愛於八十五年間曾
遭搶劫，右手掌受有重傷害及屈指肌腱神經血管斷，經治療仍無
法恢復正常功能，業據其夫乙○○具狀陳明在卷，並提出診斷證
明書影本為憑，足見張秋愛應無力持針筒自行施打Aminophenazo
ne。而張秋愛與被告之關係非比尋常，乙○○甚至指稱上開稚嬰
即為被告之骨肉，且以本件發生時間及空間之關連性，與被告之
行止最為密切，證人張碧霞、林坤松、白富國、林烈偉、羅伊鈞
均一再指證被告曾為張秋愛注射藥物。原審對於上開諸多不利於
被告之情況證據恝置弗論，自有採證違背經驗法則及論理法則之
違法。(三)、原判決記載：「……但於八十九年三月十五日原審審
理又改稱：『是否有打針我沒看到，只看到旁邊有袋子，裡面好
像裝農藥，白色袋子裡面是針筒』等語」，然第一審法院審理筆
錄記載為：「是否有打針我沒看到、只看到旁邊有袋子、裡邊好
像裝農藥白色袋子、裡面是針筒、」等語，其斷句及標點符號均
用頓號，與上開判決所引用之內容迥異。原判決引用之證據，與
卷內資料不符，應有證據上理由矛盾之違誤云云。
惟查：原判決以公訴意旨略稱：被告甲○○基於概括之犯意，自
八十六年七月底起至八十七年七月下旬某日止，在屏東縣潮州鎮
不詳地點等處，連續將禁藥Aminophenazone（解熱鎮痛劑）無償
提供予張秋愛多次吸食等情。因認被告涉犯藥事法第八十三條第
一項轉讓禁藥罪嫌云云。但經審理結果，以公訴人所舉之證據資
料，經查並無任何適合於被告犯罪事實認定之證據，被告被訴違
反藥事法，尚屬不能證明，因而撤銷第一審之科刑判決，改判諭
知被告無罪，已詳敘其無從為被告有罪確信之理由。經核所為論
斷，均與卷內資料相符，從形式上觀察，並無違背法令之情形。
且查：上訴第三審須以法律上之理由為其法定要件，不包括事實
上之理由在內。被告於警詢時就張秋愛在死亡當日託其照顧嬰兒
，暨其在張秋愛死亡現場未見到注射針筒等情節所為之陳述，俱
非可憑以據為被告有為張秋愛注射禁藥Aminophenazone之判斷基
礎，即令其此部分陳述有違反常理之情形，上訴意旨執以指摘，
亦僅屬單純之事實爭執，既不涉原判決違背法令之問題，自非以
判決違法為上訴理由。而原判決已詳加論述其就證人張碧霞、羅
伊鈞、白富國在偵查中及原審更審前之證詞，林坤松在第一審及
原審更審前之證言，林烈偉在偵查中及第一審之供述，暨行政院
衛生署醫事審議委員會、高雄醫學大學附設中和紀念醫院分別就
上開禁藥藥理作用之鑑定意見或使用效能之說明等卷存資料，綜
合判斷後，仍無從據以認定被告有為張秋愛施打或提供含有Amin
ophenazone成分禁藥之理由。此係事實審法院依憑卷證所為判斷
之適法職權行使，與證據法則自屬無悖。上訴意旨對原審此部分
之論斷，既未依據卷存訴訟資料就原判決如何有違背經驗法則或
論理法則之情形，具體指明，徒執原審已予詳細論述之事項，指
為未說明，係以自己之說詞，漫指原判決違背法令，依首開說明
，亦非適法之第三審上訴理由。又原判決已詳加論述被告並無公
訴意旨所指提供禁藥Aminophenazone供張秋愛吸食或施打之依據
及理由，則縱使張秋愛確因長期使用Aminophenazone加上酒精之
作用造成死亡，亦與被告無涉，法務部法醫研究所上開鑑定報告
，仍不足資為不利被告之證據，原判決對此雖未加說明，然於判
決本旨不生影響，仍不得據為上訴第三審之理由。至原判決引用
林烈偉在第一審之證言內容，其斷句及標點符號縱有與筆錄記載
未盡一致之情形，既於文義不生任何影響，即無證據上理由矛盾
之可言。其餘上訴意旨所執各詞，係就與被告有無被訴犯行之判
斷無涉等枝節，漫為單純之事實上爭執，殊難認係合法上訴第三
審之理由。其上訴違背法律上之程式，應予駁回。
據上論結，應依刑事訴訟法第三百九十五條前段，判決如主文。
中    華    民    國  九十七  年    三    月   十三   日
                      最高法院刑事第八庭
                          審判長法官  謝  俊  雄
                                法官  陳  世  雄
                                法官  魏  新  和
                                法官  吳  信  銘
                                法官  徐  文  亮
      本件正本證明與原本無異
                                      書  記  官
中    華    民    國  九十七  年    三    月   十八   日
                                                      V


司法院資訊處製作；財團法人民間司法改革基金會備份。
